ACORDAO-COMPLETO-2537683

ACÓRDÃO 3624/2022 ATA 22/2022 - PRIMEIRA CÂMARA

VISTOS, relatados e discutidos estes autos de admissão de pessoal efetuada pela Caixa Econômica Federal,
ACORDAM os Ministros do Tribunal de Contas da União, reunidos em sessão da Primeira Câmara, diante das razões expostas pelo Relator, com fundamento no art. 71, inciso III, da Constituição Federal e nos arts. 1º, inciso V, 39, inciso I, e 41 da Lei 8.443/1992, em:
9.1. considerar ilegal e negar registro aos atos de admissão dos srs. Andrey Luiz da Costa Sokolowicz, Daniel Joaquim Gregório, João David Benek, Leonardo da Silva Veras e Raquel Lima Sant'Ana
9.2. determinar à Caixa Econômica Federal que dê ciência desta deliberação aos interessados no prazo de quinze dias e que faça juntar os comprovantes de notificação a estes autos nos quinze dias subsequentes;
9.3. esclarecer à entidade que, a despeito das negativas de registro do ato, as admissões poderão subsistir enquanto se mantiverem hígidas as decisões judiciais favoráveis aos interessados.

Admissão. Decisão judicial.

Primeira Câmara

Caixa Econômica Federal.

3. Interessados/Responsáveis:
3.1. Interessados: Andrey Luiz da Costa Sokolowicz (XXX.662.052-XX); Daniel Joaquim Gregório (XXX.658.121-XX); João David Benek (XXX.768.799-XX); Leonardo da Silva Veras (XXX.380.162-XX); Raquel Lima Sant'Ana (XXX.110.241-XX).

13.1. Ministros presentes: Vital do Rêgo (na Presidência) e Benjamin Zymler (Relator).
13.2. Ministro-Substituto convocado: Augusto Sherman Cavalcanti.

BENJAMIN ZYMLER

Adoto como relatório a instrução a cargo de servidora da Secretaria de Fiscalização de Integridade de Atos e Pagamentos de Pessoal e de Benefícios Sociais (Sefip) , acolhida pelo representante do Ministério Público junto ao Tribunal de Contas da União (MPTCU) :
"INTRODUÇÃO
Trata-se de atos de admissão, submetidos, para fins de registro, à apreciação do Tribunal de Contas da União (TCU) , de acordo com o art. 71, inciso III, da Constituição Federal.  Os atos foram cadastrados e disponibilizados ao TCU por intermédio do Sistema e-Pessoal, na forma do art. 2º e 4º da Instrução Normativa TCU 78/2018.
Os atos desse processo pertencem às seguintes unidades:
Unidade emissora: Caixa Econômica Federal.
Unidade cadastradora:  Caixa Econômica Federal.
Subunidade cadastradora: CN Gestão de Pessoas - CEPES.
EXAME TÉCNICO
Procedimentos aplicados
Os procedimentos para exame, apreciação e registro de atos de pessoal encontram-se estabelecidos na Instrução Normativa TCU 78/2018 e na Resolução TCU 206/2007. Essas normas dispõem que os atos de pessoal disponibilizados por meio do e-Pessoal devem ser submetidos previamente a críticas automatizadas, com base em parâmetros predefinidos.
As críticas das informações cadastradas na etapa de coleta do ato foram elaboradas e validadas levando-se em conta as peculiaridades de cada ato. Os itens verificados nessa etapa são inerentes a dados cadastrais, fundamentos legais, mapa de tempo, ficha financeira, assim como eventuais ocorrências de acumulação. Trata-se de verificações abrangentes, minuciosas e precisas e sem a necessidade de ação humana e, portanto, menos suscetível a falhas. As críticas aplicadas estão discriminadas no sistema, no Menu e-Pessoal, opção 'Crítica', que podem ser acessadas mediante concessão de perfil específico a servidores do TCU responsáveis pela análise.
Além das críticas automatizadas, há verificação humana adicional no caso de haver alertas do sistema ou informações não formatadas, como esclarecimentos do gestor ou do controle interno.  
As críticas também consideram os registros do Sistema Integrado de Administração de Recursos Humanos (Siape) . O Siape disponibiliza informações atualizadas sobre as parcelas que integram os proventos, diferentemente, portanto, do e-Pessoal, que informa as parcelas no momento do registro do ato. 
Essa confrontação com o Siape fornece uma visão atual e verdadeira da situação, o que permite descaracterizar irregularidades e inconsistências que, embora constantes do e-Pessoal, já foram corrigidas.
As verificações detectadas nos atos encontram-se discriminadas na aba de pendências de cada ato no sistema e-Pessoal, bem como nos espelhos dos atos contemplados por esta instrução.
Exame das Constatações
Ato: 37279/2018 - Interessado (a) : RAQUEL LIMA SANT ANA - CPF: XXX.110.241-XX
Parecer do Controle Interno: considerar o ato Legal.
Constatação e análise: 
1.1.1. A data informada no campo 'Data da convocação' é maior que a data informada no campo 'Data de validade do processo seletivo após prorrogação'.
Justificativa do Gestor de Pessoal: Não há. Verificação efetuada no âmbito do TCU.
Análise do Controle Interno:  Não há. Verificação efetuada no âmbito do TCU.
Análise da Equipe Técnica: Legal
Raquel Lima Santana interpôs a reclamação trabalhista 0000625-47.2016.10.0009, junto à 9ª Vara do Trabalho de Brasília - DF, com vistas a sua imediata contratação ou reserva de vaga em seu benefício no emprego de Técnico Bancário, junto à Caixa Econômica Federal.
Importa mencionar que a referida ação foi proposta ainda na vigência do certame a que se submeteu, regido pelo Edital 01/2014.
A interessada alegou que obteve a classificação número 436. Acrescentou que a seleção teve por finalidade a formação de cadastro reserva.
No entanto, aduziu que a CEF contratou terceirizados para executar as atividades típicas do emprego para o qual foi aprovada.
O juízo a quo indeferiu o pedido de antecipação de tutela por entender que não restou comprovada a preterição da interessada à nomeação, uma vez que aqueles inseridos em cadastro de reserva detém mera expectativa de direito à nomeação. Para tanto, colacionou aos autos a seguinte jurisprudência do Superior Tribunal de Justiça:
'INSERIDOS EM CADASTRO DE RESERVA - NOVAS VAGAS - MERA EXPECTATIVA DE DIREITO À NOMEAÇÃO - JUÍZO DE CONVENIÊNCIA E OPORTUNIDADE DA ADMINISTRAÇÃO - PRECEDENTES DO STF - CESSÃO DE SERVIDORES MUNICIPAIS - TERMO DE COOPERAÇÃO - PRETERIÇÃO NÃO MATERIALIZADA - AUSÊNCIA DE PROVA PRÉCONSTITUÍDA - ILEGITIMIDADE PASSIVA.
1. Os candidatos aprovados em concurso público mas inseridos em cadastro de reserva têm expectativa de direito à nomeação.
2. O STF tem entendido caber à Administração, com relação aos cargos que surjam durante o período de validade do certame, decidir sobre a forma de gestão, podendo, inclusive, extingui-las conforme juízo de conveniência e oportunidade. Proposta de alinhamento da jurisprudência desta Corte à posição do STF.
3. Não restou devidamente materializada preterição de candidato aprovado, com expectativa de nomeação, em espera no cadastro de reserva.
4. A cessão de servidores municipais não é de autoria da autoridade impetrada, sendo o responsável estranho à impetração.
5. Segurança denegada.' (MS 17.886/DF, Rel. Ministra ELIANA CALMON, PRIMEIRA SEÇÃO, julgado em 11/09/2013, DJe 14/10/2013) 
Por sua vez, em sede de sentença, o juízo de origem consignou que o entendimento jurisprudencial citado na antecipação de tutela não se aplica ao caso da interessada, considerando que a CEF contratou pessoal terceirizado para desempenhar as mesmas atividades afetas ao emprego para o qual foi selecionada. Acrescentou que a mera expectativa de direito da interessada passou a constituir em efetivo direito à nomeação.
Nesse sentido, em caso idêntico, trouxe ao conhecimento a seguinte ementa do TRT da 10ª Região, relativa à RT 0000108- 16.2014.5.10.0008:
'CONCURSO PÚBLICO. CONTRATAÇÃO DE TEMPORÁRIOS. DESCARACTERIZAÇÃO DE NECESSIDADE EMERGENCIAL. PRETERIÇÃO DE CANDIDATOS HABILITADOS. A instituição de concurso público se justifica pela necessidade de pessoal ao exercício das atividades inerentes ao ente público, sendo que a superveniência de contratação de temporários para desenvolvimento de idênticas atividades ou para 'realização de tarefas de apoio administrativo de menor complexidade', mas dentro do contexto das atividades-fim, esfuma-se em ofensa à exigência de concurso público para provimento em caráter efetivo da vaga (CF, art. 37, II) . Ademais é de ressaltar a inexistência de excepcionalidade legal (Lei nº 6.019/74) quando as aludidas necessidades declinadas se mostram em caráter permanente em razão da reiteração de sua ocorrência que muitas vezes se intermedeiam entre evento episódico e evento sazonal, principalmente se considerarmos a importância econômica, política e social do reclamado, a sua mega estrutura e a extensão territorial de sua atuação, bem como o grande número de empregados e a alta rotatividade de seu quadro de pessoal.' (grifo nosso) 
Em sede de recurso ordinário, o TRT da 10ª Região confirmou a sentença. Apenas, no quesito 'danos morais' deu provimento para que fosse determinado a exclusão da condenação ao pagamento de indenização pela CEF.
Impende salientar que o recurso de revista foi denegado pelo TRT da 10ª Região. Já no âmbito do TST, foi negado o seguimento do agravo de instrumento em recurso de revista.
Cabe destacar que o trânsito em julgado junto ao TST se deu no dia 21/03/2019 (peça 3) .
O quadro resumo de ocorrências e, quando for o caso, o detalhamento da norma legal e da jurisprudência para a inconsistência acima elencada encontra-se no anexo II dessa instrução. 
Encaminhamento do ato: 
Considerar LEGAL e conceder o registro do ato de RAQUEL LIMA SANT ANA. 
Ato: 47786/2018 - Interessado (a) : ANDREY LUIZ DA COSTA SOKOLOWICZ - CPF: XXX.662.052-XX
Parecer do Controle Interno: considerar o ato Legal.
Constatação e análise: 
1.1.2. A data informada no campo 'Data da convocação' é maior que a data informada no campo 'Data de validade do processo seletivo após prorrogação'.
Justificativa do Gestor de Pessoal: Não há. Verificação efetuada no âmbito do TCU.
Análise do Controle Interno:  Não há. Verificação efetuada no âmbito do TCU.
Análise da Equipe Técnica: Legal
Andrey Luiz da Costa Sokolowicz interpôs a reclamação trabalhista 0001658-16.2016.5.11.0051, junto à 1ª Vara do Trabalho de Boa Vista - RR, com vistas a obter a sua convocação e contratação no emprego de Técnico Bancário, junto à Caixa Econômica Federal.
Importa mencionar que a referida RT foi interposta em 09/11/2016 e o concurso a que se submeteu expirou, após a prorrogação, em 16/06/2016.
Alegou o interessado que foi aprovado em concurso público para preenchimento de cadastro de reserva para o emprego de Técnico Bancário. No entanto, ultrapassado mais de 2 anos da homologação do certame, período em que surgiram pelo menos 24 empregos vagos em decorrência de rescisões contratuais e transferência de empregados para outros estados, a CEF não efetuou nenhuma contratação.
Acrescentou que as vagas surgidas foram preenchidas por meio de contratação de terceirizados, cujas atribuições eram afetas aos ocupantes do emprego para o qual foi aprovado, ocorrendo, dessa maneira, o desvio de função e a preterição à nomeação.
O juízo a quo indeferiu o pedido de tutela provisória por entender que os elementos apresentados pelo interessado não foram suficientes para comprovar integralmente o seu pleito.
De igual forma, o juízo de origem, em sentença, manteve a improcedência do pedido, uma vez que não ficou comprovado que as vagas tivessem sido preenchidas por terceirizados para o exercício das mesmas atribuições do emprego de Técnico Bancário.
Inconformado, o interessado interpôs recurso ordinário. O TRT da 11ª Região reformou o entendimento de 1ª instância, conhecendo do recurso. A Terceira Turma entendeu que houve o desvio de finalidade, bem assim violação ao art. 37, II, da CF ao serem contratados terceirizados para a execução de atividades relacionadas ao Técnico Bancário. Nesse sentido, cabe trazer à colação trechos da ementa do acórdão proferido pela Terceira Turma:
'Muito embora, haja entendimento de que a aprovação em concurso público, fora da quantidade de vagas, não gera direito à nomeação, constituindo-se em mera expectativa de direito, entretanto, a partir do momento em que, dentro do prazo de validade do concurso, há contratação de pessoal, de forma precária, para o preenchimento de vagas existentes, em flagrante preterição àqueles que, aprovados em concurso ainda válido, estariam aptos a ocupar o mesmo cargo ou função, tem-se que tal expectativa, convola-se em direito subjetivo. Assim, provada, no caso dos autos, a contratação de terceirizados para execução de atividades fim da reclamada, em confronto com as disposições contidas nos art. 37, e inciso II da Constituição Federal, assiste direito de convocação dos reclamantes aprovados no concurso público realizado em 2014.' (grifo nosso) 
O TRT da 11ª Região apenas, no quesito 'danos morais' deu provimento para que fosse determinado a exclusão da condenação ao pagamento de indenização pela CEF.
Importa mencionar que o recurso de revista foi denegado pelo TRT da 11ª Região. Já no âmbito do TST, foi negado o seguimento do agravo de instrumento em recurso de revista.
Cabe destacar que o trânsito em julgado junto ao TST se deu no dia 04/04/2018 (peça 4) .
O quadro resumo de ocorrências e, quando for o caso, o detalhamento da norma legal e da jurisprudência para a inconsistência acima elencada encontra-se no anexo II dessa instrução. 
Encaminhamento do ato: 
Considerar LEGAL e conceder o registro do ato de ANDREY LUIZ DA COSTA SOKOLOWICZ. 
Ato: 78190/2018 - Interessado (a) : DANIEL JOAQUIM GREGORIO - CPF: XXX.658.121-XX
Parecer do Controle Interno: considerar o ato Legal.
Constatação e análise: 
1.1.3. A data informada no campo 'Data da convocação' é maior que a data informada no campo 'Data de validade do processo seletivo após prorrogação'.
Justificativa do Gestor de Pessoal: Não há. Verificação efetuada no âmbito do TCU.
Análise do Controle Interno:  Não há. Verificação efetuada no âmbito do TCU.
Análise da Equipe Técnica: Legal
Daniel Joaquim Gregório interpôs a reclamação trabalhista 0000911-10.2016.5.10.0111, distribuída para a Vara do Trabalho do Gama - DF, com vistas a sua imediata contratação ou reserva de vaga em seu benefício no emprego de Técnico Bancário, junto à Caixa Econômica Federal. Importa mencionar que a referida ação foi proposta ainda na vigência do certame a que se submeteu, regido pelo Edital 01/2014.
O interessado informou que a seleção teve por finalidade a formação de reserva para o cargo de Técnico Bancário. Alegou que obteve a classificação número 118 no polo Gama. Acrescentou que a CEF contratou terceirizados para executar as atividades privativas do emprego para o qual foi aprovado, levando à preterição na contratação dos candidatos aprovados em concurso público.
O juízo a quo deferiu em parte o pedido de antecipação de tutela para determinar tão somente a juntada de determinados contratos e desligamentos de Técnicos Bancários no polo Gama ocorridos no período de junho/2014 até 16/06/2016. Tal fato se deu em razão de os documentos acostados aos autos pelo interessado não terem sido suficientes para demonstrar o alegado.
Por sua vez, a sentença foi no sentido da improcedência do pleito em virtude de o juízo de origem ter entendido que o número de vagas preenchidas no Gama não alcançaria a classificação do interessado e, portanto, no seu direito a ser contratado, descaracterizando a prova de preterição.
Em 30/05/2018, em sede de recurso ordinário, o TRT da 10ª Região reformou a sentença. Aquele colegiado entendeu que o interessado demonstrou, por meio de diversos documentos que, durante o período de validade do concurso, a CEF realizou diversos pregões a fim de terceirizar atividades administrativas, inclusive atividades típicas do emprego para o qual foi aprovado. A CEF ainda deixou de informar os quantitativos que não constaram nos editais de pregão, não trazendo aos autos elementos que descaracterizasse o direito do interessado. Nesse sentido, foi determinada a contratação do então candidato aprovado.
Importa mencionar que o processo permaneceu sobrestado em razão de questão constitucional suscitada no RE 960.429/RN, tema 992, de repercussão geral, que envolve assunto relacionado à competência da Justiça Trabalhista de processar e julgar questões afetas à fase pré-contratual de admissão. O STF, por sua vez, preservou a competência da justiça trabalhista para as situações ocorridas até 6/6/2018:
'Compete à Justiça Comum processar e julgar controvérsias relacionadas à fase pré-contratual de seleção e de admissão de pessoal e eventual nulidade do certame em face da Administração Pública, direta e indireta, nas hipóteses em que adotado o regime celetista de contratação de pessoas, salvo quando a sentença de mérito tiver sido proferida antes de 6 de junho de 2018, situação em que, até o trânsito em julgado e a sua execução, a competência continuará a ser da Justiça do Trabalho.'
Tendo em vista que a sentença de mérito na presente RT foi proferida em 11/10/2016, a ação em epígrafe continuou a ser processada na Justiça do Trabalho.
Em 24/03/2021, o TRT da 10ª Região entendeu, quanto aos embargos opostos pela CEF em face do acórdão que determinou o prosseguimento à convocação do interessado, que não houve omissão, sendo acolhidos parcialmente apenas para prestar esclarecimentos. Nesse sentido, cabe transcrever os seguintes trechos quanto à ordem de classificação:
'Do ponto de vista da ordem administrativa, o comando judicial exige cumprimento e exime a Administração Pública da responsabilidade quanto à ordem de classificação de outros candidatos.
Sobre o tema, o STF firmou o seguinte entendimento:
'É pacífica a jurisprudência da Corte de que não há falar em desrespeito à ordem de classificação em concurso público quando a Administração nomeia candidatos menos bem classificados por força de determinação judicial.' (ARE 869153 AgR, Relator Ministro Dias Toffoli, Segunda Turma, julgamento em 26.5.2015, DJe de 19.6.2015) '
Em 28/04/2021, houve o trânsito em julgado. Por sua vez, em 16/06/2021, foi determinada a remessa dos autos ao arquivo definitivo (peça 5) .
O quadro resumo de ocorrências e, quando for o caso, o detalhamento da norma legal e da jurisprudência para a inconsistência acima elencada encontra-se no anexo II dessa instrução. 
Encaminhamento do ato: 
Considerar LEGAL e conceder o registro do ato de DANIEL JOAQUIM GREGORIO. 
Ato: 81584/2018 - Interessado (a) : LEONARDO DA SILVA VERAS - CPF: XXX.380.162-XX
Parecer do Controle Interno: considerar o ato Legal.
Constatação e análise: 
1.1.4. A data informada no campo 'Data da convocação' é maior que a data informada no campo 'Data de validade do processo seletivo após prorrogação'.
Justificativa do Gestor de Pessoal: Não há. Verificação efetuada no âmbito do TCU.
Análise do Controle Interno:  Não há. Verificação efetuada no âmbito do TCU.
Análise da Equipe Técnica: Legal
Leonardo da Silva Veras impetrou o mandado de segurança 0000293-18.2016.5.11.0053, distribuído para a 3ª Vara do Trabalho Boa Vista - RR, com vistas a sua imediata convocação e contratação no emprego de Técnico Bancário, cuja aprovação foi obtida no concurso público regido pelo Edital 01/2014, junto à Caixa Econômica Federal. Importa mencionar que a referida ação mandamental foi proposta ainda na vigência do certame, a qual se estendeu até 26/06/2016.
O interessado informou que a seleção teve por finalidade a formação de reserva para o cargo de Técnico Bancário. Alegou que nenhum aprovado foi contratado apesar da carência de pessoal. Acrescentou que a CEF contratou terceirizados para executar as atividades privativas do emprego para o qual foi aprovado, juntando aos autos Ata Notarial emitida pelo 1º Ofício de Notas, Registros Civil, Títulos e Documentos.
Em 25/03/2016, o juízo a quo, ao analisar a questão suscitada nos autos, entendeu estar ausente o periculum in mora em razão de considerar longínquo o termo final da validade do concurso.
Por sua vez, a sentença proferida nos autos da ação mandamental foi pela improcedência do pleito. Segundo o juízo de origem, apesar de estar presente o direito subjetivo à nomeação quando a CEF contratou serviços terceirizados na consecução das mesmas atividades inerentes ao emprego do qual foi aprovado, não restou comprovado nos autos a existência de vaga e a necessidade pública do seu preenchimento imediato. Para tanto, trouxe ao conhecimento o seguinte acórdão do TRT da 20ª Região:
'RECURSO ORDINÁRIO. CONCURSO PÚBLICO. EXISTÊNCIA DE VAGAS ALÉM DO NÚMERO PREVISTO NO EDITAL. NÃO COMPROVAÇÃO. INEXISTÊNCIA DE DIREITO SUBJETIVO À NOMEAÇÃO DA CANDIDATO. MANUTENÇÃO DO DECISUM. A atual jurisprudência do STF tem entendido que há direito público subjetivo à nomeação, desde que presentes dois elementos: a existência de vaga e a necessidade do serviço. Sendo assim, é de ser mantida a sentença de primeiro grau, em razão de não ter sido suficientemente comprovada nos autos a existência de vaga disponível dentro do prazo de validade do concurso público, sendo certo, ainda, que ficou demonstrado que as convocações realizadas foram corretamente realizadas, seguindo a estrita ordem de classificação do concurso. Recurso ordinário da reclamante conhecido e desprovido.' (TRT-20 00005979020135200014, Relator: FABIO TULIO CORREIA RIBEIRO, Data de Publicação: 07/11/2014) . Grifo nosso
Em sede de recurso ordinário, o interessado requereu a reforma da sentença sob o argumento de que a prova pré-constituída demonstrou a existência de vagas abertas a serem preenchidas, bem assim o uso de terceirizados de forma irregular.
Por sua vez, o TRT da 11ª Região ao analisar detidamente a questão, reformou a sentença. Aquele colegiado entendeu que o interessado demonstrou que durante o período de validade do concurso a CEF terceirizou atividades afetas ao emprego para o qual foi aprovado. Dessa forma, restou comprovada a preterição do interessado, bem como ficou caracterizado o seu direito à nomeação.
A Terceira Turma consignou que a admissão derivada de ordem judicial não configura afronta aos direitos dos demais aprovados em melhor colocação, ou seja, não infringiu a Súmula 15 do STF, que 'dentro do prazo de validade do concurso, o candidato aprovado tem o direito à nomeação, quando o cargo for preenchido sem observância da classificação'. Acrescentou a Terceira Turma do TRT da 11ª Região que a jurisprudência é pacífica nesse sentido. Para tanto, colacionou a seguinte ementa do STJ:
'ADMINISTRATIVO. PROCESSUAL CIVIL. CONCURSO PÚBLICO. ALEGAÇÃO DE PRETERIÇÃO. NOMEAÇÕES HAVIDAS POR DETERMINAÇÃO DE DECISÃO JUDICIAL. INEXISTÊNCIA DE DIREITO LÍQUIDO E CERTO. PRECEDENTES. 1. Recurso ordinário no qual se postula o direito líquido e certo à nomeação em cargo público em razão da alegação de preterição decorrente do provimento de outros candidatos, em posição inferior na lista de aprovação, beneficiados por decisão judicial havida no RMS 20.007/SP. 2. É irrelevante que a tese acolhida no RMS 20.007/SP pudesse ser benéfica à situação do impetrante no passado, uma vez que não optou pela via judicial; a alegação atual diz respeito a ter havido, ou não, preterição pela nomeação de candidatos em posição inferior a sua por decisão judicial. A jurisprudência é pacifica no sentido de inexistir violação da Súmula 15/STF. Precedentes: RMS 44.672/ES, Rel. Ministro Mauro Campbell Marques, Segunda Turma, DJe 17.3.2014; AgRg no RMS 33.385/MS, Rel. Ministro Ari Pargendler, Primeira Turma, DJe 25.2.2013; AgRg no RMS 35.584/GO, Rel. Ministro Humberto Martins, Segunda Turma, DJe 13.2.2012; e AgRg no RMS 33.995/SP, Rel. Ministro Humberto Martins, Segunda Turma, DJe 26.9.2011. Recurso ordinário improvido.' (STJ - RMS: 45920 SP 2014/0151595-2, Relator: Ministro HUMBERTO MARTINS, Data de Julgamento: 16/02/2016, T2 - SEGUNDA TURMA, Data de Publicação: DJe 24/02 /2016. (grifo nosso) 
Em 06/06/2018, houve o trânsito em julgado da ação. Por sua vez, em 30/07/2018, foi determinada a remessa dos autos ao arquivo (peça 6) .
O quadro resumo de ocorrências e, quando for o caso, o detalhamento da norma legal e da jurisprudência para a inconsistência acima elencada encontra-se no anexo II dessa instrução. 
Encaminhamento do ato: 
Considerar LEGAL e conceder o registro do ato de LEONARDO DA SILVA VERAS. 
Ato: 81586/2018 - Interessado (a) : JOAO DAVID BENEK - CPF: XXX.768.799-XX
Parecer do Controle Interno: considerar o ato Legal.
Constatação e análise: 
1.1.5. A data informada no campo 'Data da convocação' é maior que a data informada no campo 'Data de validade do processo seletivo após prorrogação'.
Justificativa do Gestor de Pessoal: Não há. Verificação efetuada no âmbito do TCU.
Análise do Controle Interno:  Não há. Verificação efetuada no âmbito do TCU.
Análise da Equipe Técnica: Legal
João David Benek impetrou o mandado de segurança 0000293-18.2016.5.11.0053, distribuído para a 3ª Vara do Trabalho Boa Vista - RR, com vistas a sua imediata convocação e contratação no emprego de Técnico Bancário, cuja aprovação foi obtida no concurso público regido pelo Edital 01/2014, junto à Caixa Econômica Federal. Importa mencionar que a referida ação mandamental foi proposta ainda na vigência do certame, a qual se estendeu até 26/06/2016.
O interessado informou que a seleção teve por finalidade a formação de reserva para o cargo de Técnico Bancário. Alegou que nenhum aprovado foi contratado apesar da carência de pessoal. Acrescentou que a CEF contratou terceirizados para executar as atividades privativas do emprego para o qual foi aprovado, juntando aos autos Ata Notarial emitida pelo 1º Ofício de Notas, Registros Civil, Títulos e Documentos.
Em 25/03/2016, o juízo a quo, ao analisar a questão suscitada nos autos, entendeu estar ausente o periculum in mora em razão de considerar longínquo o termo final da validade do concurso.
Por sua vez, a sentença proferida nos autos da ação mandamental foi pela improcedência do pleito. Segundo o juízo de origem, apesar de estar presente o direito subjetivo à nomeação quando a CEF contratou serviços terceirizados na consecução das mesmas atividades inerentes ao emprego do qual foi aprovado, não restou comprovado nos autos a existência de vaga e a necessidade pública do seu preenchimento imediato. Para tanto, trouxe ao conhecimento o seguinte acórdão do TRT da 20ª Região:
[...]
Em sede de recurso ordinário, o interessado requereu a reforma da sentença sob o argumento de que a prova pré-constituída demonstrou a existência de vagas abertas a serem preenchidas, bem assim o uso de terceirizados de forma irregular.
Por sua vez, o TRT da 11ª Região ao analisar detidamente a questão, reformou a sentença. Aquele colegiado entendeu que o interessado demonstrou que durante o período de validade do concurso a CEF terceirizou atividades afetas ao emprego para o qual foi aprovado. Dessa forma, restou comprovada a preterição do interessado, bem como ficou caracterizado o seu direito à nomeação.
[...]
Em 06/06/2018, houve o trânsito em julgado da ação. Por sua vez, em 30/07/2018, foi determinada a remessa dos autos ao arquivo. (peça 7) 
O quadro resumo de ocorrências e, quando for o caso, o detalhamento da norma legal e da jurisprudência para a inconsistência acima elencada encontra-se no anexo II dessa instrução. 
Encaminhamento do ato: 
Considerar  LEGAL e conceder o registro do ato de JOAO DAVID BENEK. 
CONCLUSÃO
A abrangência e a profundidade das verificações levadas a efeito fundamentam convicção de que os atos 78190/2018, 81584/2018, 37279/2018, 47786/2018 e 81586/2018 podem ser apreciados pela legalidade, em razão de não terem sido encontradas irregularidades nos atos, de acordo com o item Exame das Constatações desta instrução.
PROPOSTA DE ENCAMINHAMENTO
Ante o exposto, com fundamento no art. 71, inciso III, da Constituição Federal, no art. 1º, inciso V, e art. 39, incisos I e II, da Lei 8.443/1992, no art. 260 do Regimento Interno do Tribunal de Contas da União, propõe-se: 
Considerar LEGAIS e conceder o registro dos atos de DANIEL JOAQUIM GREGORIO, LEONARDO DA SILVA VERAS, RAQUEL LIMA SANT ANA, ANDREY LUIZ DA COSTA SOKOLOWICZ e JOAO DAVID BENEK."
É o relatório.

não há.

Procurador Rodrigo Medeiros de Lima.

PESSOAL. ADMISSÃO POR FORÇA DE DECISÕES JUDICIAIS. SUPOSTA PRETERIÇÃO DOS CADIDATOS APROVADOS EM CONCURSO PÚBLICO, PARA CADASTRO DE RESERVA, DECORRENTE DA CONTRATAÇÃO DE MÃO DE OBRA TEMPORÁRIA POR MEIO DE EMPRESA INTERPOSTA. INEXISTÊNCIA DE VAGAS E DE DOTAÇÃO ORÇAMENTÁRIA. AUSÊNCIA DE INTERESSE DA ADMINISTRAÇÃO. ILEGALIDADE. NEGATIVA DE REGISTRO. MANUTENÇÃO DAS CONTRATAÇÕES. ORIENTAÇÃO À ORIGEM.

ATOS DE ADMISSÃO (ADS)

Secretaria de Fiscalização de Integridade de Atos e Pagamentos de Pessoal e de Benefícios Sociais (Sefip).

Em exame, a admissão dos srs. Andrey Luiz da Costa Sokolowicz, Daniel Joaquim Gregório, João David Benek, Leonardo da Silva Veras e Raquel Lima Sant'Ana e nos quadros da Caixa Econômica Federal (CEF) , realizada por força de decisão judicial.
Foram as seguintes as ações nas quais, ao final, os interessados sagraram-se vitoriosos:
a) Reclamação trabalhista 0001658-16.2016.5.11.0051, junto à 1ª Vara do Trabalho de Boa Vista - RR - movida por Andrey Luiz da Costa Sokolowicz;
b) Reclamação trabalhista 0000911-10.2016.5.10.0111, distribuída para a Vara do Trabalho do Gama/DF; movida por Daniel Joaquim Gregório;
c) Mandado de segurança 0000293-18.2016.5.11.0053, distribuído para a 3ª Vara do Trabalho Boa Vista/RR; impetrado por João David Benek;
d) Mandado de segurança 0000293-18.2016.5.11.0053, distribuído para a 3ª Vara do Trabalho Boa Vista/RR; impetrado por Leonardo da Silva Veras; 
e) reclamação trabalhista 0000625-47.2016.10.0009, junto à 9ª Vara do Trabalho de Brasília/DF; movida por Raquel Lima Sant'Ana.
2. A Sefip manifestou-se pela legalidade das concessões, no que foi acompanhada pelo representante do MPTCU.
3. Divirjo do encaminhamento proposto. 
4. De mencionar que as situações ora examinadas não se confundem com aquelas tratadas nos Acórdão 1106/2020-TCU-Plenário, 7.135/2014-1ª Câmara e 3.713/2019-2ª Câmara, entre muitos outros, citados pela secretaria especializada para embasar sua proposta de encaminhamento (peça 5, p. 2 e 5) . Todos aqueles casos envolveram processos judiciais - de caráter coletivo - em que o autor (Ministério Público do Trabalho) especificamente pleiteou, e obteve, a prorrogação dos prazos de validade dos concursos por tempo indeterminado.
5. 	Aqui, diferentemente, cuidam-se de ações individuais, propostas na vigência do certame, nas quais se discutia possível ilicitude praticada pela administração em desfavor dos interessados, que teria ocasionado sua não convocação dentro do prazo regular do concurso, no mais das vezes. Assim, a efetivação tardia da admissão foi mera decorrência circunstancial do tempo demandado pelo Judiciário para processamento da ação e deliberação definitiva sobre a matéria.
6. As ações foram propostas dentro do concurso, à exceção daquela de interesse do sr. Andrey Luiz da Costa Sokolowicz.  
7.	Pois bem, segundo informam os autos, os interessados, aprovados para cadastro de reserva, requereram em juízo sua imediata admissão sob o argumento de que teria havido preterição na sua convocação, em razão de suposta terceirização irregular de mão de obra temporária, a saber, os correspondentes bancários. 
8. No geral, os interessados somente obtiveram decisão favorável do segundo grau de jurisdição em acórdãos prolatados pelos respectivos Tribunais Regionais do Trabalho (TRT) , à exceção da sra. Raquel Lima Santana, que obteve sentença trabalhista favorável. 
9. De acordo com a defesa então apresentada pela CEF nos diversos processos:
	- não havia previsão de vagas, no edital do concurso, para a contratação da interessada (os) ;
	- as contratações de novos empregados carecem de prévia "autorização do Governo Federal, com necessidade de previsão orçamentária e análise de viabilidade financeira pelos Ministérios do Planejamento e da Fazenda"; e
	- a ventilada terceirização se deu em conformidade com a legislação de regência, não envolvendo as atividades finalísticas da empresa; antes, limitou-se a "serviços de natureza acessória e secundária em relação à atividade-fim do banco, já que estas são executadas, exclusivamente, por empregados aprovados em concurso público".
10. Segundo informam os elementos constantes dos autos, todas as ações transitaram em julgado.
11. Nessas circunstâncias, mormente em face da inexistência de vagas formalmente criadas e da ausência de previsão orçamentária específica para a contratação - pontos nem sequer tangenciados pelo juízo trabalhista -, entendo que, no plano administrativo, embora não se possa negar vigência ao provimento judicial obtido pelos interessados, impõe-se a negativa de registro do ato.
	Diante do exposto, voto no sentido de que este Colegiado adote a deliberação que ora submeto à sua apreciação.
TCU, Sala das Sessões, em 5 de julho de 2022.
BENJAMIN ZYMLER 
Relator